【裁判字號】    98,交聲,1367
【裁判日期】    990106
【裁判案由】    違反道路交通管理處罰條例聲明異議
【裁判全文】
臺灣士林地方法院交通事件裁定
                                   98年度交聲字第1367號
原處分機關  臺北市交通事件裁決所
異  議  人
即受處分人  甲○○
上列異議人即受處分人因違反道路交通管理處罰條例案件，對於
臺北市交通事件裁決所於民國98年10月12日所為北市裁罰字第裁
22-A03YRC571號違反道路交通管理事件裁決書（原舉發通知書案
號：臺北市政府警察局交通大隊98年8 月19日北市警交大字第
A03YRC571 號），聲明異議，本院裁定如下：
    主  文
異議駁回。
    理  由
一、按按汽車駕駛人停車時，在顯有妨害其他人、車通行處所停
    車，處新臺幣600 元以上1,200 元以下罰鍰；又第1 項情形
    ，交通勤務警察、依法令執行交通稽查任務人員或交通助理
    人員，應責令汽車駕駛人將車移置適當處所；如汽車駕駛人
    不予移置或不在車內時，得由該交通勤務警察、依法令執行
    交通稽查任務人員或交通助理人員為之，道路交通管理處罰
    條例第56條第1 項第5 款、第3 項分別定有明文。
二、原處分意旨略以：異議人即受處分人甲○○（下簡稱異議人
    ）所有車牌號碼DK -4168號自用一般小客車（下稱違規車輛
    ）於民國（下同）98年8 月16日18時49分許，停放在臺北市
    ○○○○街170 號大湖國小正門口旁施工圍籬工程告示牌前
    與兩側人行道間，經臺北市政府警察局交通警察大隊逕行舉
    發「在顯有妨礙他人通行處所停車」之違規，經原處分機關
    認定違規事實明確，爰依道路交通管理處條例第56條第1 項
    第5 款規定，裁處異議人罰鍰新臺幣（下同）900 元。
三、異議意旨略以：(一)原處分與信賴保護原則相悖：異議人於臺
    北市○○○○街203號4樓賃居多年，系爭違規地點大湖山莊
    街170 號旁係大湖國小之門口，亦即異議人住所之正對面，
    多年來該國小門口於非上課時段開放一般民眾停放車輛，均
    未見任何拖吊處罰之情形，近4 月來，大湖國小門口因整修
    施工，以鐵皮圍籬區隔施工範圍，並以黃色路障區隔施工出
    入口及停車空地，異議人於非上課時段多次停放車輛於系爭
    違規地點，均未遭拖吊處分，此次竟遭拖吊併科處罰鍰，且
    其後附近住戶仍多次在系爭違規地點停車，卻未見再有拖吊
    之情形，可見原處分機關選擇性執法，欠缺執法安定性與一
    致性，異議人及附近住戶之合理信賴未受適當保護。(二)現場
    無任何禁止停車之標誌或標線，異議人無妨礙他人通行之情
    事：就附件3 現場照片觀之，現場並無任何禁止停車之標誌
    或標線，大湖國小甚至以黃色路障區隔施工出入口及停車空
    間。就現場情況，以客觀第三人而言，實無從知悉現場有任
    何禁止停車之事由。況且，由現場照片可知，異議人停車處
    係由大湖國小以黃色路障及綠色圍籬區隔，並非車輛通行之
    出入口，並未妨礙施工車輛之通行；該地點並未鋪設人行道
    ，並經大湖國小以黃色路障區隔，尚不得逕認該地點係專供
    行人通行之用；復觀系爭違規地點前後仍有相當空間，並無
    阻斷行人通行之情事，原處分機關未加詳查，亦未舉證說明
    異議人有何妨礙他人通行之事實，僅憑拖吊業者擅斷，任意
    拖吊以賺取不合理之拖吊費及佣金，其作法實有可議。(三)原
    處分違反道路交通管理處罰條例第56條第3 項之規定，亦有
    違比例原則：按本條規定，縱認異議人所停放之車輛有妨礙
    其他人、車通行之情事，相關值勤人員應優先責令汽車駕駛
    人將車移置適當處所，而非逕予拖吊，異議人於駕駛座前放
    置有行動電話號碼，並無不能通知異議人移置車輛之情形，
    惟值勤人員並未依法通知異議人移置車輛而係逕由拖吊業者
    拖吊，顯見值勤人員於作成本處分時，並未依本條文之規定
    ，採取對異議人侵害最小之方式，與本條規定不符，亦與行
    政程序法所規定之比例原則及禁止不當聯結原則相悖；因而
    對原處分表明不服，為此聲明異議云云。
四、經查：
  (一)異議人對於前揭時間，將違規車輛停放於臺北市○○○○街
    170 號大湖國小正門口施工圍籬工程告示牌前一情並不爭執
    ，並有臺北市政府警察局交通大隊98年8 月19日北市警交大
    字第A03YRC571 號舉發通知單所附之採證照片在卷可稽。
  (二)異議人辯稱大湖國小門口於非上課時段均開放一般民眾停放
    ，且違規車輛停車處所並未妨礙他人通行之虞云云，然經本
    院函詢臺北市內湖區大湖國民小學，大湖國小明確表示該校
    大門口（大湖山莊街170 號含工程告示牌前），並無提供或
    開放民眾停放車輛情事，有該校於98年11月17日北市大湖總
    字第09830734500 號函在卷可稽，足認異議人前揭抗辯與事
    實顯有出入而難信採。
  (三)參以大湖國小（大湖山莊街170 號）正門設有大門及側門，
    大門正前方設有行人穿越道（斑馬線），兩側則設有人行紅
    磚道，供往來行人通行，98年8 月16日本件違規當時大湖國
    小有工程進行，大門口乃供施工車輛人員進出，面對大門口
    右側有設有圍籬、工程告示牌，師生則由大門口左側之側門
    進出，此有臺北市政府警察局交通警察大隊98年11月24日北
    市警交大執字第09833814200 號函及附件現場圖、採證照片
    正本16幀在卷可佐，換言之，雖因大湖國小大門、側門有人
    員、車輛通行之必要，故未於大湖國小大門口處鋪設人行紅
    磚道，但由該處設有行人穿越道、人行紅磚道以及大湖國小
    大門、側門可知該處乃行人及學校師生行走往來頻繁之處所
    ，而大湖國小大門前之空地乃連接、延伸前揭兩側人行紅磚
    道、行人穿越道所形成之路面，亦屬專供行人通行之唯一路
    線，考之人行紅磚道及行人穿越道乃特別劃設供行人行走之
    地面道路，係為保護行人之行走安全及自由行走之權益，應
    保持暢通無阻，而人行道之延伸路面，更係輔助行人安全行
    走連接至另一側人行紅磚道上，亦應將妨礙行人通行之因素
    予以排除，俾能完善保護行人之用路權益與通行安全，再者
    ，前揭行人紅磚道出入口均繪設有紅實線，益徵人行紅磚道
    出入口前係屬禁止停車之處所。是以，本件違規車輛乃係停
    放在工程告示牌前，車頭緊臨工程告示牌設立處之圍籬，停
    放位置恰好在前開人行紅磚道中間毗鄰一側人行紅磚道出入
    口，此有採證照片在卷可按，易言之，經由大湖國小大門兩
    側行人道往來之行人，欲從一側人行紅磚道步行至另一側人
    行紅磚道，或至大湖國小正前方之行人穿越道（斑馬線），
    或至大湖國小大門、側門，為閃避停放該處之違規車輛，均
    需繞行至馬路上，或利用違規車輛車頭與圍籬間之空隙穿越
    步行，足徵本件違規車輛停放該處雖未完全阻斷行人通行，
    但已有明顯妨礙行人通行，危及行人之用路權益與安全，因
    此，異議人所為前開抗辯，並不足採。
  (四)雖異議人辯稱大湖國小有以「黃色路障」架區隔施工出入口
    云云，然觀之異議人所提出之現場照片，大湖國小門口所設
    置之「黃色路障」架係塑膠製、可移動式之路障架，固為區
    隔大門車輛出入口，但其所擺設位置及所佔區域並不會影響
    行人通行兩側人行紅磚道、行人穿越道或者大湖國小大門、
    側門，故尚難以此遽認違規車輛之停放無妨礙行人通行之虞
    。
  (五)再按行政行為，非有正當理由，不得為差別待遇，行政程序
    法第6 條定有明文，此即行政法上之平等原則。基於事理本
    質，相同事件固應為相同之處理，不得任意為差別之待遇；
    然在法治國家，遵守法規為每一國民之責任，自亦不得以他
    人違規行為尚未被取締，即執以為自己亦可以不遵守規定之
    適法理由，否則即曲解平等原則之真義，亦即人民不得主張
    「不法之平等」，故行政機關若怠於行使權限，致使人民因
    個案違法狀態未排除而獲得利益時，該利益並非法律所應保
    護之利益，因此其他人民不能要求行政機關比照該違法案例
    授予利益。是異議人指摘違規車輛多次停放在違規地點均未
    見取締，或警車亦以同樣方式停放在大湖國小側門前空地云
    云，縱屬有此情節，此乃異議人前次停放車輛方式有無違規
    或員警有無違規、行政機關之公權力是否及時據以懲處之問
    題，並不能據為異議人免責之依據，自不得據以為其有利之
    認定。
  (六)異議人復辯稱：值勤員警未先通知異議人自行移動違規車輛
    云云，然查此部分抗辯並不在本件違規事實之範圍，再依道
    路交通管理處罰條例第53條第3 項規定交通勤務警察、依法
    令執行交通稽查任務人員或交通助理人員，於舉發交通違規
    時，因駕駛人不予移置或不在車內，得將車輛移置適當處所
    之措施，乃立法者賦予該等人員依具體情況為適當行為之裁
    量權限，亦即交通勤務警察於駕駛人在車內或在場時固應優
    先責令駕駛人自行移置車輛，倘若駕駛人不在車內，亦不在
    場者，員警依法並無先行通知車主到場移置車輛之必要，即
    可逕行移置違規車輛，是以，本件異議人於違規當時並未在
    車內，亦未在場，員警逕行依法移置車輛於法並無違誤，且
    為維護交通安全秩序，保障行人用路權益及安全，就手段與
    目的間之輕重加以衡量，亦無裁量濫用及違反比例原則之違
    法情事，因此，異議人此部分抗辯，亦非可採。
  (七)綜上所述，異議人將違規車輛停放在違規地點之行為顯有妨
    礙他人通行之虞，異議人猶執前詞置辯，委無足採，從而，
    原處分機關認為異議人違規事實明確，爰依道路交通管理處
    罰條例第56條第1 項第5 款之規定，就異議人「在顯有妨礙
    他人通行處所停車」之違規事實裁處新臺幣900 元之罰鍰，
    經核並無不當，從而，本件異議為無理由，應予駁回。
五、據上論斷，應依道路交通案件處理辦法第19條，裁定如主文
    。
中    華    民    國    99    年    1     月    6     日
                  交通法庭    法  官      黃欣怡
以上正本證明與原本無異。
如不服本裁定應於送達後5 日內向本院提出抗告狀。
                              書記官      陳慧玲
中    華    民    國    99    年    1     月    6     日


司法院資訊處製作；財團法人民間司法改革基金會備份。
